臺灣雲林地方法院民事判決
110年度簡上字第42號
上  訴  人  蔡宜蓓  


被  上訴人  鄭勝薰  
            楊圳明  
            江曼綺  
                      居新北市○○區○○路000號0樓(送達                          址)
上列當事人間請求損害賠償事件，上訴人對於中華民國本院斗六
簡易庭110年度六簡字第33號第一審判決提起上訴，本院於民國1
11年1月10日言詞辯論終結，判決如下：
    主  文
上訴駁回。
第二審訴訟費用由上訴人負擔。
    事實及理由
一、被上訴人鄭勝薰、楊圳明經合法通知，未於言詞辯論期日到
    場，核無民事訴訟法第386 條各款所列情形，爰依上訴人聲
    請，由其一造辯論而為判決。
二、上訴人起訴主張：
　㈠上訴人任職於爵色時尚KTV，被上訴人楊圳明為負責人，上訴
    人嗣於任職期間因不給請病假，並遭強迫上訴人上班且任意
    苛扣薪資，亦未於上訴人任職期間依法投保勞健保，正常時
    間內辦理離職，遂聲請勞資爭議調解，並由被上訴人鄭勝薰
    出席，由被上訴人鄭勝薰將上訴人個人資料交予被上訴人江
    曼綺，被上訴人江曼綺始於社群網站FACEBOOK（下稱臉書網
    站）上公開張貼上訴人之姓名、住址、照片，並撰寫侮辱上
    訴人之貼文，致上訴人後續長達3 個多月無法謀職而無收入
    ，上訴人為此受有薪資損失新臺幣（下同）211,200 元（計
    算式：時薪400元×8小時×22天×3個月=211,200 元）、車資
    補助26,400 元（計算式：每日400元×22日×3個月=26,400 
    元）及非財產上損害（精神慰撫金）62,400 元，共計300,0
    00元，爰依侵權行為之法律關係，起訴請求被上訴人應連帶
    給付上訴人300,000元，及自起訴狀繕本送達翌日起至清償
    日止，按年息5%計算之利息。
　㈡上訴人於本院補稱：
　⒈被上訴人楊圳明在上訴人在爵色時尚KTV任職期間，未幫上訴
    人投保，非自願離職證明也未開給上訴人。使上訴人損失金
    額3個月薪資、車資補貼、勞退、資遣費共144,707元。
　⒉被上訴人江曼綺將上訴人個資外洩，導致上訴人工作損失、
    名譽損失已超過原判60,000元，請求改判金額提高為100,00
    0元。
　⒊被上訴人鄭勝薰是公司負責人又是將個資外洩起因之人，需
    負責上訴人個資外洩損失傷害求償55,293元。
　⒋綜上，聲明：
　①原判決不利於上訴人部分廢棄。
　②上開廢棄部分，被上訴人三人應再給付上訴人184,707 元、
    被上訴人鄭勝薰應再給付上訴人55,293元，及均自起訴狀繕
    本送達翌日起至清償日止，按週年利率5%計算之利息。
二、被上訴人答辯略以：
　㈠被上訴人江曼綺：
　⒈於原審抗辯：伊只有公布上訴人姓名及照片，並未公布住址
    等語。
　⒉於本院補稱：有意願和解但是上訴人金額不斷提高，希望駁
    回上訴人之上訴。　
　㈡被上訴人鄭勝薰：
　⒈於原審抗辯：伊並未將上訴人之個人資料交付他人，亦未提
    供予被上訴人江曼綺等語。
　⒉被上訴人鄭勝薰於本院未曾到庭，亦未提出書狀作何抗辯或
    陳述。　
　㈢被上訴人楊圳明：
　⒈於原審抗辯：本件純屬擔任會計之被上訴人江曼綺與上訴人
    間之糾紛，當時上訴人與公司間雖有勞資糾紛，惟公司人員
    並未以暴力手段脅迫上訴人工作，且事後已將扣得之薪資返
    還上訴人；上訴人於臉書應徵係與被上訴人江曼綺聯絡，伊
    並未交待被上訴人江曼綺於臉書網站張貼，不清楚被上訴人
    江曼綺臉書網站上張貼上訴人之個人資料等情，也沒看過等
    語。
　⒉被上訴人楊圳明於本院未曾到庭，亦未提出書狀作何抗辯或
    陳述。　　　
三、原審斟酌全辯論意旨，認被上訴人鄭勝薰並無違反個資法之
    情事，而被上訴人江曼綺公開上訴人個人資料之行為，雖未
    構成公然侮辱，但已違反個資法，侵害上訴人隱私之人格法
    益，致上訴人精神上受到痛苦，然該行為與被上訴人江曼綺
    之職務顯無關連，尚不足使人認為與其執行職務有關，而純
    屬其個人之犯罪行為，是被上訴人楊圳明不應連帶負僱用人
    之侵權行為損害賠償責任，故而判決被上訴人江曼綺賠償上
    訴人非財產上損害60,000元及法定遲延利息，並駁回上訴人
    其餘之訴。上訴人不服，提起上訴，並聲明：㈠原判決不利
    於上訴人部分廢棄。㈡上開廢棄部分，被上訴人三人應再給
    付上訴人184,707 元、被上訴人鄭勝薰應再給付上訴人55,2
    93元，及均自起訴狀繕本送達翌日起至清償日止按週年利率
    5%計算之利息。被上訴人江曼綺則答辯聲明：㈠上訴駁回。㈡
    上訴費用由上訴人負擔。被上訴人鄭勝薰、楊圳明於本院並
    無任何答辯聲明。
四、本院之判斷：
　㈠按判決書內應記載之事實，得引用第一審判決。當事人提出
    新攻擊或防禦方法者，應併記載之。判決書內應記載之理由
    ，如第二審關於攻擊或防禦方法之意見及法律上之意見與第
    一審判決相同者，得引用之；如有不同者，應另行記載。關
    於當事人提出新攻擊或防禦方法之意見，應併記載之。民事
    訴訟法第454條定有明文。上開規定依同法第436條之1第3項
    規定，亦為簡易訴訟程序第一審判決之上訴程序所準用。經
    查，本件經原審調查證據行言詞辯論後，斟酌全部辯論意旨
    ，認為被上訴人江曼綺應給付上訴人60,000元，及自民國11
    0年3月16日起至清償日止，按年息百分之5計算之利息，並
    依職權宣告假執行及訴訟費用負擔等，及就兩造提出之攻擊
    與防禦方法之意見、法律上之意見，詳為敘述，本院認其認
    事用法均無不當，茲引用第一審判決書記載之事實、證據及
    理由。
　㈡按「當事人不得提出新攻擊或防禦方法。但有下列情形之一
    者，不在此限：㈠因第一審法院違背法令致未能提出者；㈡事
    實發生於第一審法院言詞辯論終結後者；㈢對於在第一審已
    提出之攻擊或防禦方法為補充者；㈣事實於法院已顯著或為
    其職務上所已知或應依職權調查證據者；㈤其他非可歸責於
    當事人之事由，致未能於第一審提出者；㈥如不許其提出顯
    失公平者。前項但書各款事由，當事人應釋明之。違反前2
    項之規定者，第二審法院應駁回之」，民事訴訟法447條定
    有明文。而上開規定，依同法第436條之1第3項規定，於簡
    易訴訟之第二審上訴程序，亦準用之。經查：上訴人於原審
    主張被上訴人應連帶給付上訴人30萬元，及自起訴狀繕本送
    達翌日起至清償日止，按年息百分之5計算之利息，觀其主
    張之事實理由略為：因兩造於勞資爭議調解時，被上訴人鄭
    勝薰將上訴人之個資交給被上訴人江曼綺，被上訴人江曼綺
    在網路上將上訴人個資揭露，使上訴人受有損害，故被上訴
    人鄭勝薰應與被上訴人江曼綺連帶負侵害隱私權及公然侮辱
    之侵權行為責任，而被上訴人楊圳明為被上訴人鄭勝薰、被
    上訴人江曼綺之雇主，亦應負雇主之連帶賠償責任，損害賠
    償之範圍則為3個月薪資損害（含車資補貼）和精神慰撫金
    等語（見原審卷第1頁背面、第42頁背面）。而上訴人於本
    院上訴時卻主張：被上訴人楊圳明在上訴人在爵色時尚KTV
    任職期間未幫上訴人投保，非自願離職證明也未開給上訴人
    ，使上訴人損失金額3個月薪資、車資補貼、勞退、資遣費
    共144,707元等語（見本院卷第111頁），並於上訴聲明中主
    張被上訴人三人均要給付此部分之金額，其雖然都主張3個
    月薪資損害，但所依據之事實理由已有所不同，而上訴人於
    原審並未提出該攻防方法，其於本院第二審程序中始行提出
    該攻防方法，核屬新攻擊防禦方法之提出，自應符合民事訴
    訟法第447條所規定之要件。惟上訴人迄未釋明其有何民事
    訴訟法第447條第1項但書所定各款事由，且本院亦認本件尚
    不符民事訴訟法第447條第1項但書所定各款之情形，是其所
    提該攻防方法，即違反民事訴訟法第447條第1項、第2項規
    定，依同條第3項規定，自應駁回之。又上訴人所提該攻防
    方法既經本院駁回，則本院自無庸再予審究該攻防方法，併
    此敘明。
　㈢上訴人雖又主張原審判決被上訴人江曼綺賠償6萬元精神慰撫
    金過低，應以10萬元為適當，且被上訴人三人均應給付等語
    ，然而，本件上訴人並未舉證被上訴人鄭勝薰、被上訴人楊
    圳明有何侵權行為之事實，其空言主張，難認可採。次按精
    神慰撫金之多寡，應斟酌雙方之身分、地位、資力與加害之
    程度及其他各種情形核定相當之數額。而所謂相當金額，應
    以實際加害之情形、被害人所受精神上痛苦之程度、賠償權
    利人之身分地位、經濟能力，並斟酌賠償義務人之經濟狀況
    、可歸責之程度等定之。經查，原審斟酌被上訴人江曼綺無
    故於臉書網站上公開張貼上訴人之姓名、照片等足以識別為
    上訴人之個人資料並撰寫貼文，不法侵害上訴人之隱私權，
    暨審酌上訴人與被上訴人江曼綺之教育程度、財產所得、身
    分地位、經濟狀況及本件加害情形等，認上訴人請求精神慰
    撫金以60,000元為適當，上訴人逾此金額之主張，即非可採
    。上訴人雖抗辯應以100,000元為當，然並無再提出其他新
    事實證據，且參以慰撫金之認定本為事實審法院之職權裁量
    ，是上訴人僅空言無端指摘本件有慰撫金過低情形，顯無足
    採。
　㈣至於上訴人另主張被上訴人鄭勝薰應給付上訴人55,293元，
    但原審已認被上訴人鄭勝薰並無侵害上訴人權益之行為，上
    訴人於本審亦未舉證以實其說，難認有據。　
五、綜上所述，原審斟酌兩造主張及舉證情形，綜據全辯論意旨
    ，判決被上訴人江曼綺應給付上訴人60,000元，及自110年3
    月16日起至清償日止，按年息百分之5計算之利息。駁回上
    訴人其餘之訴，並無不當。上訴人就其敗訴部分上訴，指摘
    原審判決不當，求予廢棄改判，為無理由，應駁回其上訴。
六、據上論結，本件上訴為無理由，依民事訴訟法第436條之1第
    3項，第449條第1項，第78條，判決如主文。
中　　華　　民　　國　　111 　年　　1 　　月　　24　　日
                民事第二庭審判長法  官  陳秋如  
                                
　　　　　　　　　　　　　　　　法  官  冷明珍 
                                
　　　　　　　　　　　　　　　　法  官  洪儀芳
以上正本係照原本作成。
本判決不得上訴。
中　　華　　民　　國　　111 　年　　1 　　月　　24　　日
                                書記官　林左茹